【裁判字號】    92,易緝,184
【裁判日期】    921028
【裁判案由】    竊盜等
【裁判全文】
臺灣板橋地方法院刑事判決                        九十二年度易緝字第一八四號
    公  訴  人  臺灣板橋地方法院檢察署檢察官
    被      告  丙○○
右列被告因強制案件，經檢察官提起公訴 (九十一年度偵字第三八五四號)，本院判
決如左：
    主  文
丙○○以強暴使人行無義務之事未遂，處有期徒刑肆月，如易科罰金，以參佰元折算
壹日。扣案之檳榔刀壹把沒收。
    事  實
一、丙○○前曾於民國八十三年間因違反肅清煙毒條例案件，經先後判處有期徒刑四
    年、四年、八月確定在案，經接續執行，於九十年八月七日假釋出監。其於九十
    一年二月八日下午一時許，向友人乙○○借用懸掛車牌ＫＵＬ─九一六號機車乙
    輛（該車係乙○○所竊得，其竊盜部分業經判決確定）作為代步工具；迄當日下
    午五時許，丙○○騎乘前揭機車行經臺北縣三重市○○○路（起訴書誤載為正義
    北路）、重新路路口時，經警發現其所騎乘之機車為贓車予以攔檢，詎丙○○畏
    懼其假釋身分因此受累，適見路旁有一不詳機車騎士騎乘機車行經該處，一時情
    急，為免遭員警逮捕，竟基於強制之犯意，自隨身攜帶之皮包內取出其所有之檳
    榔刀一把，跳上該車，以右手持該檳榔刀抵住該不詳騎士後腰及左手扣住該不詳
    機車騎士脖子之強暴方式，強使該不詳騎士搭載其逃離警察追緝之無義務之事，
    惟其後因支援警力到達，丙○○見狀始棄械就逮而未遂，並經警扣得其所有之檳
    榔刀一把。
二、案經臺北市政府警察局中山分局報請臺灣板橋地方法院檢察署檢察官偵查起訴。
    理  由
一、訊據被告丙○○固供承於右開時地，騎乘贓車經警攔查，其後因畏懼其假釋遭撤
    銷乃跳上路旁行經之機車，請求機車騎士載其逃離現場之事實，惟矢口否認有何
    以強暴使人行無義務之事犯行，辯稱：伊因畏懼騎乘贓車為警查獲影響伊假釋，
    故而跳上路旁經過之機車上，惟該騎士其實是伊友人，伊並無持檳榔刀強使渠載
    伊逃離現場，其後因該友人亦有案在身，不敢隨同赴警局即離開現場，致使伊無
    法找到渠為伊作證云云。經查：右開事實，業據被告於警訊中坦稱：伊當時騎乘
    車ＫＵＬ－九一六號重機車，有人從後面向伊稱：『你騎這部機車是贓車』，伊
    因有刑期未滿六年多，目前假釋中，因此緊張才從車內拿起一支檳榔刀，向該名
    男子揮來揮去後逃逸至旁邊，因伊太緊張想逃跑，才跳上路邊一台陌生男子機車
    嚇令他載伊走，後因警方已經到現場，伊便將刀丟在地上等語（參見偵查卷第五
    頁背面），並有員警出具之偵查報告書一份及扣案之檳榔刀一把附卷足佐；復經
    證人即協助查獲丙○○之憲兵隊員白偉襗於審理中證述：當時伊查到被告騎乘贓
    車，就請他熄火靠路旁停車，並請他拿出行照、駕照，因丙○○拿不出行照、駕
    照，伊即聯絡在一旁查死車（贓車）之蔡榮進，請蔡榮進再確認，之後丙○○趁
    伊在打電話聯絡時，可能因為緊張就跑到對面路口挾持一位停下來等紅綠燈的男
    性機車騎士，年約二十五歲以上，丙○○當時原本坐在查獲的贓車上，趁伊在打
    電話時，就拿出類似切檳榔的小刀，對伊晃了一下，然後就跑到對面去，伊當時
    有一點緊張，但是還是跑過去追丙○○，丙○○用左手扣住機車騎士的脖子，坐
    在機車後座，並用右手持刀抵住機車騎士的後腰，叫機車騎士快點開走，用台語
    說『我不會對你怎樣』，伊當時不知道怎麼辦，蔡榮進就過來，伊一些憲兵同事
    也趕到，丙○○挾持機車騎士的時間不到一分鐘，而後他看到那麼多人圍過來，
    就自己放棄下車等語，及證人警員蔡榮進證稱：伊到達現場不久，被告就已經將
    刀放下，經確定該車為贓車，請求被告出示證件，被告均配合，之後帶被告回派
    出所偵辦，被告並稱因當時他有案在身，所以害怕被我們查獲等語（參見本院九
    十一年度易字第一三九七號刑事卷第八十二、八十三頁），足見被告確有以強暴
    方式強使該不詳騎士搭載其逃離警察追緝而使其行無義務之事犯行無訛。至被告
    雖辯以該騎士為伊友人云云，惟其並未提供該友人之確實姓名年籍、住址以供本
    院傳喚，是其所辯尚乏證據以實其說，尚無從憑採；則被告前開所辯並無以持刀
    脅迫伊友人載伊逃離現場云云，應係事後卸責之詞，委不足採。從而本件事證明
    確，被告犯行堪以認定，應依法論科。
二、核被告丙○○所為，係犯刑法第三百零四條第一項之強制罪。又被告持檳榔刀迫
    使該不詳騎士搭載其逃離現場以逃避警員追捕，惟其後因支援警力到達，被告即
    棄械就逮而未遂等情，業經證人白偉襗、蔡榮進證述屬實，因之被告雖已為強制
    行為之實施，惟尚未達犯罪既遂之程度，為未遂犯，爰依刑法第二十六條前段之
    規定減輕其刑，公訴人誤認被告為強制犯行之既遂，尚有誤會。爰審酌被告前有
    多項前科，素行非佳，竟因懼其假釋身分受累而以強暴手段使人行無義務之事，
    行為可議，惟衡以其並未造成被害人有重大危害，及其犯後態度等一切情狀，量
    處如主文所示之刑，並諭知易科罰金之標準。又扣案之檳榔刀一把，訊據被告坦
    承為其所有，且該刀係供本件為強制犯行所用之物，業如前述，爰依刑法第三十
    八條第一項第二款之規定予以宣告沒收。
據上論斷，應依刑事訴訟法第二百九十九條第一項前段，刑法第三百零四條第二項、
第一項、第二十六條前段、第四十一條第一項前段、第三十八條第一項第二款，罰金
罰鍰提高標準條例第一條前段、第二條判決如主文。
本案經檢察官甲○○到庭執行職務。
中      華      民      國    九十二    年      十      月    二十八    日
                                      臺灣板橋地方法院刑事第十庭
                                          審判長法  官  徐  蘭  萍
                                                法  官  彭  全  曄
                                                法  官  林  淑  婷
右正本證明與原本無異。
如不服本判決，應於判決送達後十日內向本院提出上訴狀 (應附繕本) ，上訴於
臺灣高等法院。
                                                書記官  莊  川  億
中      華      民      國    九十二    年      十      月     三十     日
附錄本案論罪科法條全文
刑法第三百零四條
以強暴、脅迫使人行無義務之事或妨害人行使權利者，處三年以下有期徒刑、拘役或
三百元以下罰金。
前項之未遂犯罰之。


司法院資訊處製作；財團法人民間司法改革基金會備份。
